臺灣澎湖地方法院民事裁定　　　　　 99年度執消債更字第6號
債　務　人　唐淑貞
債　權　人　勞工保險局
法定代理人　陳益民
債　權　人　第一商業銀行股份有限公司
法定代理人　蔡慶年
債　權　人　國泰世華商業銀行股份有限公司
法定代理人　汪國華
代　理　人　馮佳慧
債　權　人　渣打國際商業銀行股份有限公司
法定代理人　曾璟璇
債　權　人　台灣新光商業銀行股份有限公司
法定代理人　李增昌
債　權　人　聯邦商業銀行股份有限公司
法定代理人　李憲章
債　權　人　遠東國際商業銀行股份有限公司
法定代理人　洪信德
債　權　人　玉山銀行股份有限公司
法定代理人　曾國烈
訴訟代理人　林玉惠
債　權　人　台新國際商業銀行股份有限公司
法定代理人　蔡榮棟
代　理　人　黃聖芬
債　權　人　萬榮行銷股份有限公司
法定代理人　劉五湖
債　權　人　中國信託商業銀行股份有限公司
法定代理人　辜松
債　權　人　兆豐國際商業銀行股份有限公司
法定代理人　王榮周
代　理　人　李維倫
債　權　人　臺灣土地銀行股份有限公司
法定代理人　蘇樂明
訴訟代理人　陳燦耀
債　權　人　合作金庫商業銀行股份有限公司
法定代理人　劉燈城
代　理　人　鄭志誠
債　權　人　有限責任澎湖第二信用合作社
法定代理人　莊義緯
債　權　人　萬泰商業銀行股份有限公司
法定代理人　盧正昕
債　權　人　花旗(台灣)商業銀行股份有限公司
法定代理人　管國霖
債　權　人　薛慧玲
上列當事人聲請消費者債務清理事件，本院裁定如下：
    主  文
債務人所提如附件一所示之更生方案應予認可，並自本裁定確定
之次月起，於每月十日給付債權人。
債務人在未依更生條件全部履行完畢前，其生活程度應受如附件
二所示之限制。
    理  由
一、按債務人有薪資、執行業務所得或其他固定收入，法院認更
    生方案之條件公允者，得不經債權人會議可決，逕依債務人
    之聲請或依職權以裁定認可更生方案；法院為認可之裁定時
    ，因更生方案履行之必要，對於債務人在未依更生條件全部
    履行完畢前之生活程度，得為相當之限制，消費者債務清理
    條例第64條第1項、第62條第2項分別定有明文。
二、經查：
   (一)本件債務人唐淑貞聲請更生，前經本院98年度消債更字
       第19號裁定開始更生程序在案，有上開裁定1份在卷可參
       ，又債務人確有薪資、執行業務所得或其他固定收入等
       情，亦有其現所服務之澎湖縣警察局保安警察隊所出具
       之薪資證明在卷足憑。
   (二)本件無擔保及無優先權之債務總額為新台幣(下同)6,016
       ,869元，而債務人第1次所提出之更生方案，其內容為：
       每1個月為1期，每期清償17,850元，清償期1年，總清償
       額222,600元，清償成數約3.69%。俟經本院通知其到院
       詢問並促其提高清償金額後，債務人同意並再提出附件
       一所示之更生方案，其內容：為每1個月為1期，每期清
       償23,000元，清償期8年，總清償額2,208,000元，清償
       成數約36.69%。
   (三)債務人現在每月之薪資為36,089元，而其於聲請更生時
       ，所提列之每月生活支出如下：1、膳食費4,500元；2
       、交通費500元；3、扶養費6,500元；4、房租4,000元；
       5、水、電、瓦斯費1,567元；6、通訊費288元；7、勞健
       保費2,030元，總共19,385元。姑不論其所列之每月支出
       項目及數額是否合理，如以債務人現在每月薪資約為36,
       089元，而其每月必要生活費用，以99年度內政部主計處
       所公布臺灣省每人每月最低生活費用為9,829元，加上其
       每月所需支出2名未成年子女之扶養費，此如以債權人所
       主張應以綜合所得稅扶養免稅額每人每月為6,833元為準
       ，並應由債務人與其配額共同分擔子女之扶養費觀之，
       則債務人每月所需支出2名未成年子女之扶養費為6,833
       元，惟因債務人之長女即將於100年12月4日成年，本院
       勸其不要在更生方案編列其扶養費才合理，債務人表示
       同意，願意不編列該扶養費。如此的話，其每月薪資36
       ,089元減去每月最低生活費用9,829元，再減去每月與其
       配額共同分擔所需支出1名未成年子女之扶養費6,833/2
       =3,416元，則債務人每月僅剩餘22, 844元可供其自由處
       分及清償債務，而債務人所提出如附件一所示之更生方
       案，卻願每月每期清償23,000元，清償期為8年，且其曾
       向本院明言：在更生方案履行期間會盡力節撙開支以履
       行更生方案，由此觀之，是債務人所提如附件一所示之
       更生方案，堪認債務人已盡其最大能力以清償債務。
   (四)至於本件17位債權人對附件一所示之更生方案，同意者
       有：第一銀行、萬榮行銷公司及台新銀行等3位債權人，
       不同意者有：國泰世華銀行、萬泰銀行、合作金庫銀行
       、澎湖二信、花旗銀行、遠東銀行、新光銀行、玉山銀
       行、兆豐銀行、聯邦銀行、渣打銀行及中國信託公司等
       12 位債權人，其不同意之理由，主要者如下：
       1、債務人還款成數過低。
       2、債務人之三節、年終獎金或加班費等額外可支配所得
          ，皆應納入每月收入用以清償債務。
       3、債務人固應扶養2名未成年子女，但其子女將在更生
          方案履行期間內成年，屆時將無須負擔該扶養費，自
          應分期增加還款金額。
       對上開主張，本院想向債權人說明如下：
       1、更生程序之目的旨在促使欠缺清償能力而具有固定收
          入之債務人，於相當期間盡力清償債務後得以免責，
          俾使其能獲經濟重生，以免因其長期經濟困頓而衍生
          諸多社會問題，所以上開條例並不要求債務人須百分
          之百清償，法院依上開條例第64條逕行認可更生方案
          ，亦非取決於其清償成數須達一定較高之數目始可，
          而係取決其清償數額是否已達債務人最大清償能力，
          且有無上開條例第64條第2項之不得逕行認可更生方
          案之消極事由存在，否則並不能解決其長期經濟困頓
          而大違上開條例之立法目的，所以債權人主張清償償
          成數過低而不同意附件一所示之更生方案，不合上開
          條例之立法目的。
       2、債務人現在每月薪資為36,089元，此有其現所服務之
          澎湖縣警察局保安警察隊所出具之在職薪資證明，在
          卷可證，所以有債權人主張債務人每月薪資為40,000
          元或68,858元，並非妥適，彼等因之主張債務人每月
          可清償金額應可再提高，自難採納。且公務員現在並
          無所謂三節獎金，而年終獎金之有無及金額多少，不
          僅應考慮國家財政狀況良窳，尚應視公務人員個人服
          勤表現是否良好而定，其不僅每月未必有之，即或有
          之，其金額亦不確定，加班費亦同，故如強將之納入
          債務人每月收入額，則不僅會使債務人難以負擔，亦
          會使債務人偶因細故致履行更生方案發生困難，而大
          違更生制度乃在謀債務人得以經濟重生之旨，且在法
          律上，亦與消費者債務清理條例第64條第1項所明定
          ，法院認更生方案之條件公允而逕行認可更生方案應
          以債務人有固定收入之前提不符。
       3、按債務人之次女的出生年月日，為84年10月11日，而
          債務人更生方案之法定清償年限，依消費者債務清理
          條例第53條第2項第3款為6年，所以法院在決定得否
          依上開條例第64條不經債權人會議逕行認可更生方案
          之公允條件，即係以其每月清償數額是否等於或高於
          債務人每月收入減去其每月必要支出之數額而定，如
          為肯定，則其每月清償數額乘以6年(72期)即為其更
          生方案之總清償數額，惟如債務人有特殊情事，難以
          支付以6年清償期而定之每月清償數額時，則得將6年
          清償期延長為8年，以降低其每月清償數額，以使債
          務人能順利履行更生方案，是以債務人之每月必要支
          出，如有扶養費之提列，則其更生方案之清償期雖為
          8年，然其事實上僅提列6年之扶養費而已，並非8年
          皆有提列扶養費。如此的話，則本件債務人所提列次
          女之扶養費僅至民國106年而已，而斯時其次女為22
          歲多，且其子女成年後是否會就業貼補家用，係屬將
          來未知之數，更非吾人所可強制，是故債權人認債務
          人子女倘於債務人履行更生方案期間分別成年，而有
          謀生能力可出外工作負擔家計，則即無受扶養之必要
          ，自不應再提列其扶養費之主張，並非合理。
三、綜上所述，本件債務人有固定收入，且其所提如附件一所示
    之更生方案，其條件核屬公允、適當、可行，且無同條例第
    64條第2項所定不應認可之消極事由存在，故不經債權人會
    議可決，予以認可該更生方案，另並依上開規定，就債務人
    在未依更生條件全部履行完畢前之生活程度，裁定為相當之
    限制，爰裁定如主文。
四、如不服本裁定，應於裁定送達後10日內，以書狀向司法事務
    官提出異議。
中    華    民    國   100    年    4     月    27    日
                  民事庭司法事務官
附表一：更生方案
 ┌──────────────────────────┐
 │壹、更生方案內容                                    │
 │1.認可裁定確定之次月起，每1月為1期，共96期。        │
 │2.每期清償新台幣（下同）23,000元。                  │
 │3.無擔保債務總金額：6,016,869元。                   │
 │4.清償總金額：2,208,000元。                         │
 │5.清償比例：36.69%。                                │
 ├──────────────────────────┤
 │貳、更生清償分配表                                  │
 ├──┬──────────┬─────┬──────┤
 │編號│無擔保及無優先債權人│ 債權金額 │每期分配金額│
 ├──┼──────────┼─────┼──────┤
 │ 1  │ 台新國際商業銀行   │   456,633│   1,746    │
 ├──┼──────────┼─────┼──────┤
 │ 2  │ 花旗(台灣)商業銀行 │    77,307│     294    │
 ├──┼──────────┼─────┼──────┤
 │ 3  │ 萬泰商業銀行       │   220,085│     842    │
 ├──┼──────────┼─────┼──────┤
 │ 4  │ 合作金庫商業銀行   │   148,382│     568    │
 ├──┼──────────┼─────┼──────┤
 │ 5  │ 萬榮行銷公司       │   367,867│   1,405    │
 ├──┼──────────┼─────┼──────┤
 │ 6  │ 中國信託商業銀行   │ 1,665,025│   6,364    │
 ├──┼──────────┼─────┼──────┤
 │ 7  │ 澎湖第二信用合作社 │   216,086│     825    │
 ├──┼──────────┼─────┼──────┤
 │ 8  │ 臺灣土地銀行       │   345,941│   1,322    │
 ├──┼──────────┼─────┼──────┤
 │ 9  │ 聯邦商業銀行       │ 1,058,739│   4,048    │
 ├──┼──────────┼─────┼──────┤
 │10  │ 渣打商業銀行       │   161,206│     616    │
 ├──┼──────────┼─────┼──────┤
 │11  │ 遠東商業銀行       │    18,220│      69    │
 ├──┼──────────┼─────┼──────┤
 │12  │ 國泰世華商業銀行   │   92 ,087│     352    │
 ├──┼──────────┼─────┼──────┤
 │13  │ 台灣新光商業銀行   │   268,944│   1,028    │
 ├──┼──────────┼─────┼──────┤
 │14  │ 兆豐國際商業銀行   │   132,878│     508    │
 ├──┼──────────┼─────┼──────┤
 │15  │ 第一商業銀行       │   159,782│     612    │
 ├──┼──────────┼─────┼──────┤
 │16  │ 玉山商業銀行       │   390,267│   1,493    │
 ├──┼──────────┼─────┼──────┤
 │17  │ 薛慧玲             │   237,420│     908    │
 ├──┼──────────┼─────┼──────┤
 │    │ 合            計   │ 6,016,869│  23,000    │
 │    │                    │          │            │
 └──┴──────────┴─────┴──────┘
附件二：
  債務人在未依更生條件全部履行完畢前，應受下列生活限制：
  1、不得為奢侈、浪費之行為。
  2、不得為賭博或投機行為。
  3、不得為金錢借貸行為。
  4、不得為不動產之處分。
  5、不得從事國外旅遊等消費活動。
  6、不得投資金融商品（如股票、基金等）。
  7、不得駕駛超過新台幣500,000元以上之車輛。但因營業謀生
     必要者不在此限。
  8、每月日常生活支出不得超過政府公告當年度各縣市之最低
     生活標準。